【裁判字號】    92,易,409
【裁判日期】    920829
【裁判案由】    恐嚇取財等
【裁判全文】
臺灣屏東地方法院刑事判決                          九十二年度易字第四九號
    公  訴  人  臺灣屏東地方法院檢察署檢察官
    被      告  甲○○
    指定辯護人  本院公設辯護人
右被告因恐嚇取財等案件，經檢察官提起公訴（九十一年度偵緝字第二五○號），本
院判決如左：
     主  文
甲○○意圖為自己不法之所有，以強暴至使不能抗拒，而取他人之物，處有期徒刑伍
年貳月。
     事  實
一、甲○○意圖為自己不法之所有，於民國九十年五月十二日十五時許，在屏東縣屏
    東市火車站前，搭乘乙○○駕駛之車牌號碼ＴＰ－１０２號營業用自小客車後，
    即佯稱要前往屏東縣里港鄉「五十仔」，因乙○○不知「五十仔」在何處，甲○○乃主動表示願意帶路，乙○○即依指示先將車開往屏東縣里港鄉瀰勒村，在村
    內迴繞後，又依指示開離瀰勒村，再沿高速公路旁之小路往南開往屏東縣里港鄉
    ○○村○道十號涵洞附近，甲○○見四下無人，時機成熟之際，乃取出預藏之不
    詳器物，抵住乙○○頸部，揚稱：我手上拿的是刀子，把錢拿出來，五百、一千
    都可以等語，使乙○○不能抗拒，將褲袋內之現金約新臺幣一千八百元交予甲○○。甲○○得款後，猶不知足，復以手掐住乙○○頸部，致乙○○頸前受有６Ⅹ
    ０．５公分擦傷、頸後受有３Ⅹ０．１公分擦傷，並將乙○○座位椅背放低控制
    其行動，欲再強行搜括車內財物時，乙○○乃乘隙開啟車門跳車逃離，並順手持
    原放置車內之球棒反抗，甲○○見狀旋即駕駛上開車輛逃逸，但慌亂中手機不慎
    掉落地面。嗣經乙○○報警，警方於同日在高雄縣旗山鎮防坡場處尋獲上開車輛
    ，另扣得手機一支。迄於九十一年十二月七日三時許，甲○○始為檢察官通緝到
    案。
二、案經屏東縣警察局里港分局報請臺灣屏東地方法院檢察署檢察官偵查起訴。
     理  由
一、訊據被告甲○○固坦承於右揭時地，與乙○○發生爭執，並將乙○○營業用自小
    客車開走，惟矢口否認有強盜犯行，辯稱：當天我是要去里港鄉中和村找我表姑
    丙○○○，但因為去我表姑家找不到她，所以我就叫乙○○載我去田裡找，到了
    我表姑田裡，找不到我表姑，乙○○就叫我在那邊下車，我要下車時，才發現我
    身上沒錢，乙○○就拉我左肩衣服說我要坐霸王車，我就用左手撥她，有弄到她
    脖子，所以才造成她脖子受傷，她就開啟車門拿棍子打我，我被打之後一時緊張
    ，就跳到駕駛座將車倒車到來時之岔路後，又往前開至前方約一、二百公尺之香
    蕉園，將車棄置在那裡，我沒有拿她一千八元，也沒有拿刀抵住她，只有在將車
    開走後，將車內之一、二百元零錢拿走云云。經查：
  (一)右揭犯罪事實，業據被害人乙○○於警局、偵查中指訴綦詳，且於本院審理中更
    到庭結證：「（九十年五月十二日當天，被告甲○○是如何搶你的一仟八百元？
    他是在屏東火車站搭我的計程車，他說要去里港的『五十仔』，我說我沒有聽過
    這個地方，他說里港橋再過去就到了，可是到了里港鄉彌力村，他就一直要我繞
    路，先是進村子，出來之後就到南二高（應為國道十號之誤述）的涵洞，旁邊有
    一個小房子，他看了一下說房子鎖住了，他的大嫂不在，他就叫我再往前開，就
    順著排水溝一直走，旁邊就是南二高，後來他就叫我從左邊的斜坡上去，我說我
    的車子上不去，他說如果不上去還有很遠的路才會到，我就說我算你便宜一點，
    你是年輕人自己走上去，因為當時我在注意看前面的斜坡，所以沒有注意他在做
    什麼，他就拿東西架在我的脖子上，告訴我說他拿的是刀子，他要錢，我說我開
    計程車沒有什麼錢，他說五百、一千都可以，我就把我口袋裡的的零錢差不多一
    千八百元全部拿給他，後來他就勒我的脖子，我都快要窒息了，我的手就摸去開
    車門，車門鎖一響，他就鬆手，我就滾出車外，我就拿車門旁的棍子打他，我印
    象中打了他二次都沒有打到，他就爬到我的座位上開車，那時他的手機就掉到車
    外的地上，他就把車子開走了，我就用我的行動電話向電台求救」、「（被搶的
    一千八百元從何而來？）那是當天全部的營業額」、「（當天從幾點開始做生意
    ？）我大概是在早上八點多開始做生意，因為隔天是母親節，所以那天生意不錯
    ，我算了一下，身上大概有一千八百元左右，因為我每天大概都會帶五百元在身
    上，那天有賺到一千三百元左右」等語屬實。此外，復有屏東醫院診斷證明書一
    紙、乙○○頸部受傷之照片二張在卷可資參佐。
  (二)至於本案雖未能於案發後立刻將被告逮捕，致被害人遭強盜之現金無法扣案，且
    被告又否認強盜犯行，惟本院依被告所辯，傳訊證人丙○○○，依證人到庭證述
    ：「（是否認識被告甲○○？）我不認識」、「（有沒有見過被告甲○○？）沒
    有，也不知道他住在哪裡」、「（現在身體狀況如何？為何要坐輪椅？）我在二
    、三年前就因為骨骼退化沒有辦法走的很遠，我今天坐輪椅是因為法院門口的志
    工看我沒有辦法走那麼遠，就叫我坐輪椅進來」、「（現在有無工作？）我現在
    沒有辦法工作，我身體還好之前有在家幫忙照顧孫子」、「（有無耕作？）沒有
    ，我們家也沒有田」等語，顯見被告辯稱當時搭車要前往田裡找丙○○○並非實
    情，被告無正當理由將被害人乙○○導引至荒郊野外，人跡罕見之處，足認被告
    早已意圖不法，從而被害人乙○○指訴被告施予強暴手段意在強取錢財等情，應
    無不實。本案事證已明，被告犯行洵堪認定。
二、核被告所為，係犯刑法第三百二十八條第一項之普通強盜罪。被告行為後，懲治
    盜匪條例已於九十一年一月三十日公布廢止，刑法第三百二十八條等有關強盜罪
    之條文亦同時修正公布，修正後刑法第三百二十八條第一項普通強盜罪之法定刑
    為五年以上有期徒刑，較諸懲治盜匪條例第五條第一項第一款強盜罪所規定無期
    徒刑或七年以上有期徒刑之法定刑為輕，依刑法第二條第一項前段規定，應適用
    裁判時即修正後之刑法第三百二十八條第一項論處。公訴人雖認被告甲○○係明
    知無支付能力，仍搭乘乙○○所駕駛之計程車前往屏東縣里港鄉中和村，後又另
    起不法所有之意，持不詳物品抵住乙○○頸部，喝令乙○○，使其心生畏懼交出
    現金一千八百元，嗣甲○○又欲行搜括車內財物時，遭乙○○持球棒反擊，乙○○逃離駕駛座，甲○○則駕駛計程車逃逸，以乙○○尚能持木棍反擊，故認乙○○尚未達到意思自由完全喪失之程度，而認被告係犯刑法第三百三十九條第二項
    、第三百四十六條第一項之罪。惟綜觀被告甲○○為一成年男性，被害人乙○○
    為一女子，案發當時，除被告與被害人外，無第三人在場，又被告強取該一千八
    百元時，係以不詳物品抵住被害人頸部，客觀上一般人處此環境，其身體上或精
    神上均已達於不能抗拒之程度，且被害人當時亦未能加以抗拒，即交出身上之財
    物，是被告之行為應以強盜罪論，自不能以事後被告改以手插住被害人脖子，又
    欲行再搜括財物時，使乙○○乘隙逃脫並加以反擊，而謂被害人先前遭被告持不
    詳物品抵住頸部時，尚未達到完全喪失意思自由之程度。又被告搭乘計程車之初
    ，主觀並無非真正欲利用被害人不知其無資力，載其前往特定之目的地，而係遂
    行其強盜犯行，已如前述，是被告此部分之行為，應未構成刑法上之詐欺得利罪
    。公訴人漏未斟酌此點，其所認應有未洽，惟其基本事實同一，本院自應予審理
    ，並變更其起訴法條。爰審酌被告強盜所得之財物雖非甚鉅，惟被告犯罪所施用
    之手段，已造成被害人身心之損害等情狀，量處如主文所示之刑。被告持以犯罪
    之不詳器具，因未扣案，且無證據證明尚存在，爰不為沒收之諭知，附此敘明。
據上論斷，應依刑訴訟法第二百九十九條第一項前段、第三百條、刑法第二條第一項
前段、第三百二十八條第一項，判決如主文。
本案經檢察官顏珮珊到庭執行職務
中      華      民      國     九十二     年     八     月    二十九    日
                                      臺灣屏東地方法院刑事第一庭
                                          法  官  包梅真
右正本證明與原本無異。
如不服本判決應於收受本判決送達後十日內向本院提出上訴書狀，其未敘述上訴理由
者，並得於提起上訴後十日內向本院補提理由書狀（均須按他造當事人之人數附繕本
 ）「切勿逕送上級法院」
                                          書記官  滕一珍
中      華      民      國     九十二     年 九     月      一      日
附錄法條：
刑法第三百二十八條第一項
意圖為自己或第三人不法之所有，以強暴、脅迫、藥劑、催眠術或他法，
至使不能抗拒，而取他人之物或使其交付者，為強盜罪，處五年以上有期
徒刑。


司法院資訊處製作；財團法人民間司法改革基金會備份。
